臺灣新北地方法院行政訴訟判決
                                      110年度交字第920號
原      告  陳昌隆  
被      告  新北市政府交通事件裁決處
                    
代  表  人  李忠台（處長）
                    
訴訟代理人  黃曉妍律師

上列當事人間因交通裁決事件，原告不服被告民國110年12月7日
新北裁催字第48-C00000000號裁決，向本院提起行政訴訟，本院
判決如下：
    主  文
一、原告之訴駁回。
二、訴訟費用新臺幣300元由原告負擔。
    事實及理由
壹、程序方面：
    原告不服被告所為道路交通管理處罰條例第8條之裁決而提
    起撤銷訴訟，依行政訴訟法第237條之1，應適用交通裁決事
    件訴訟程序。本件因卷證資料已經明確，本院依同法第237
    條之7規定，不經言詞辯論，直接裁判。
貳、實體方面：
一、爭訟概要：
    緣原告所有之車牌號碼000-0000號普通重型機車（下稱系爭
    機車），於民國（下同）110年9月19日17時21分，經駕駛而
    行經新北市○○區○○路00號巷口前至金城路2段249號對面（往
    中和區方向）路段時，以蛇行及任意變換車道之危險方式駕
    車，經在金城路2段249號對面路邊執行勤務之新北市政府警
    察局土城分局清水派出所警員發現其與他車疑有競速之情事
    ，惟因路口車流量多且系爭機車已快速駛離，致當場不能攔
    截製單舉發，經調閱路口監視器錄影畫面查證後，因認其有
    「於道路上蛇行騎車，並高速任意變更車道超車，未顧及其
    他用路人安全。白色機車、二人白色安全帽、前黑上衣、後
    黑上衣白紋」之違規事實，乃於110年9月19日填製新北市政
    府警察局新北警交字第C00000000號舉發違反道路交通管理
    事件通知單對系爭機車之車主（即原告）逕行舉發，記載應
    到案日期為110年11月3日前，並於110年9月22日移送被告處
    理，原告於110年10月18日填製「新北市政府交通事件裁決
    處交通違規案件陳述書」到案陳述不服舉發（未依道路交通
    管理處罰條例第85條第1 項之規定辦理歸責實際駕駛人事宜
    ）。嗣被告認系爭機車經駕駛而有「在道路上蛇行」之違規
    事實，乃依道路交通管理處罰條例第43條第1項第1款、第24
    條（第1項第3款）、第63條第1項（第3款）及違反道路交通
    管理事件統一裁罰基準表等規定，以110年12月7日新北裁催
    字第48-C00000000號違反道路交通管理事件裁決書（下稱原
    處分）裁處原告罰鍰新臺幣（下同）12,000元、記違規點數
    3點，並應參加道路交通安全講習。原告不服，遂提起本件
    行政訴訟。
二、原告起訴主張及聲明：
（一）主張要旨：
   1、我是正常騎機車，突然遇到前面汽車緊急煞車，才做一個
      閃車的動作，因來不及打方向燈往左向前行駛，並非故意
      。
　 2、路上很多外送人員遇到這個情況，也會如此做閃車的動作
      ，我騎機車也是在同向車道閃車，不可能造成重大事故，
      家裡的經濟很困難。　
（二）聲明：原處分撤銷。
三、被告答辯及聲明：
（一）答辯要旨：
   1、蛇行之定義，有臺灣新北地方法院108年度交字第101號行
      政訟判決意旨可參：「...而觀諸道交處罰條例第43條第1
      項第1款之法文係規定『在道路上蛇行，或以其他危險方式
      駕車』，則立法者除以概括立法『其他危險方式駕車』之方
      式，規範各種嚴重違反交通法規而危及其他用路人安全之
      行為，另將『蛇行』與『其他危險方式駕車』並列，而以『蛇
      行』作為『危險駕車行為』之例示。又道交處罰條例雖未就『
      蛇行』予以定義，然依教育部國家語文綜合連結檢索系統
      網站查詢結果顯示，蛇行係指『如蛇爬行般迂迴繞行。現
      亦用以指汽、機車在道路上作Ｓ狀急行』（重編國語辭典修
      訂本）。則依文義解釋而言，『蛇行』當指汽車沿途任意變
      換車道，且於車道上穿梭行駛之危險駕車方式；『蛇行』一
      詞雖非法律概念，僅係一般用語，但該詞彙已普遍用於日
      常生活經驗中，且常見於新聞報章媒體，故其並非艱澀難
      解之用語，一般稍具智識之國民皆可明瞭其文意甚明。」
      。
　 2、依據道路交通管理處罰條例第7條之2第1項第7款及同條第
      2項第1款規定:「汽車駕駛人之行為有下列情形之一，當
      場不能或不宜攔截製單舉發者，得逕行舉發：…七、經以
      科學儀器取得證據資料證明其行為違規。」、「前項第七
      款之科學儀器屬應經定期檢定合格之法定度量衡器，其取
      得違規證據資料之地點或路段，應定期於網站公布。但汽
      車駕駛人之行為屬下列情形之一者，不在此限：一、有第
      四十三條第一項第一款、第三款、第四款及第三項之行為
      。」。本件員警當場目睹原告於道路上有明顯蛇行、任意
      變更車道行為，全程均以密錄器錄影存證，但因原告騎車
      呼嘯而過，當場不能攔截製發，符合上開得逕行舉發之規
      定，舉發行為合於法制，有員警密錄器畫面以資佐證，合
      先敘明。
   3、依路口監視器畫面及員警職務報告，於畫面時間17：21：
      29處，原告(白車)與訴外人(紅車)騎乘車輛於最內側禁行
      機車道，17：21：32時未打方向燈向右變換車道至中間車
      道，爾後17：21：34至17：21：37時再次向右變換車道至
      最外側車道，期間全程未打方向燈、任意左右超車，以S
      狀疾行危險駕車方式行駛於車道上，並穿梭於多輛汽車之
      間，且行經員警旁邊疑似辱罵不雅字眼後催油門離開有競
      速之虞，核其行為即已該當上述臺灣新北地方法院108年
      度交字第101號行政訴訟判決所指之蛇行行為無誤，並已
      影響其他用路人安危並危害交通安全甚鉅，原告確有「於
      道路上蛇行騎車，並高速任意變換車道超車，未顧及其他
      用路人安全」之違規行為甚明，自為道路交通管理處罰條
      例第43條第1項第1款處規制效力所及，被告據以作成裁罰
      處分，應無疑義。
   4、原告於起訴狀中固稱系爭當時是因前車緊急煞車才以此方
      式騎乘；惟依前述路口監視器畫面及採證照片，系爭當時
      車流量尚非壅塞，於原告騎乘車輛於該路段期間，車道其
      他車輛均以等速並保持適當距離之方式前進，而原告短時
      間內至少為3次變換車道行為，其前車均未有原告所辯稱
      緊急煞車之情形，亦看不出原告有因煞車而減速，其行為
      已如上所述，該當所謂蛇行之定義無誤，且行為當時原告
      周圍車輛均處於啟動駕駛狀態，如貿然於短時間內在多輛
      車間變換車道任意穿越，不論行為人之目的是為超車或其
      他任何原因，應均屬於蛇行無誤，原告所述應不足採，處
      分應予維持。
   5、再者，原告既為合法考領機車駕駛執照之人，有駕駛人基
      本資料為憑，其對上述規定應知之甚詳，並應確實遵守，
      是原告前揭所述，無非單方所執之詞，委無足取。
（二）聲明：原告之訴駁回。
四、爭點：
（一）原告所有之系爭機車於前揭時、地經駕駛而是否有「蛇行
      」之違規行為？
（二）原告所稱家中經濟困難一節，是否影響原處分之合法性？
五、本院的判斷：
（一）前提事實：
　　　爭訟概要欄所載之事實，除原告以其係閃避前方緊急煞車
      之車輛而非「蛇行」外，其餘事實業據原告於起訴狀所不
      爭執，且有舉發違反道路交通管理事件通知單影本1紙、
      違規歷史資料查詢報表影本1紙、新北市政府交通事件裁
      決處交通違規案件陳述書影本1紙、職務報告影本1紙、行
      向示意圖影本1紙、原處分影本1紙、行進路線圖影本1紙
      、機車車籍查詢影本1 紙（見本院卷第53頁、第57頁、第
      65頁、第69頁、第71頁、第77頁、第85頁、第101頁）、
      監視器錄影擷取畫面125幀（見本院卷第87頁至第91頁〈單
      數頁〉、第97頁、第105頁至第339頁〈單數頁〉）、警員採
      證錄影擷取畫面30幀（見本院卷第341頁至第399頁〈單數
      頁〉）、監視器及警員採證錄影光碟1 片（置於本院卷卷
      末存置袋）足資佐證，是除原告主張及否認部分外，其餘
      事實自堪認定。
（二）原告所有之系爭機車於前揭時、地經駕駛而確有「蛇行」
      之違規行為：
   1、應適用之法令：
　　⑴道路交通管理處罰條例第3條第8款：
　　　本條例用詞，定義如下：
　　　八、車輛：指非依軌道電力架設，而以原動機行駛之汽  
          車（包括機車）、慢車及其他行駛於道路之動力車  
          輛。　
　　⑵道路交通管理處罰條例第7條之2第1項第7款、第2項第1款
      、第4項：　
      汽車駕駛人之行為有下列情形之一，當場不能或不宜攔  
      截製單舉發者，得逕行舉發：
      七、經以科學儀器取得證據資料證明其行為違規。
      前項第七款之科學儀器應採固定式，並定期於網站公布  
      其設置地點。但汽車駕駛人之行為屬下列情形之一者，不
      在此限：
      一、蛇行、危險方式駕車或二輛以上之汽車競駛或競技。
      第一項逕行舉發，應記明車輛牌照號碼、車型等可資辨  
      明之資料，以汽車所有人為被通知人製單舉發。
    ⑶道路交通管理處罰條例第24條第1項第3款：
      汽車駕駛人，有下列情形之一者，應接受道路交通安全講
      習：
　　　三、有第四十三條規定之情形。
    ⑷道路交通管理處罰條例第43條第1項第1款、第5項前段：
      汽車駕駛人，駕駛汽車有下列情形之一者，處新臺幣六  
      千元以上二萬四千元以下罰鍰，並當場禁止其駕駛：
      一、在道路上蛇行，或以其他危險方式駕車。
      汽車駕駛人違反第一項、第三項規定者，應接受道路交  
      通安全講。
    ⑸道路交通管理處罰條例第63條第1項第3款：
      汽車駕駛人有下列各款所列條款之一者，除依原條款處  
      罰鍰外，並予記點：
      三、有第四十三條、第五十三條或第五十三條之一情形  
      之一者，各記違規點數三點。
    ⑹道路交通管理處罰條例第85條第4項：
      依本條例規定逕行舉發或同時併處罰其他人之案件，推定
      受逕行舉發人或該其他人有過失。
    ⑺「本細則依道路交通管理處罰條例第九十二條第四項規定
      訂定之。」、「處理違反道路交通管理事件之程序及統一
      裁罰基準，依本細則之規定辦理。前項統一裁罰基準，如
      附件違反道路交通管理事件統一裁罰基準表。」，違反道
      路交通管理事件統一裁罰基準及處理細則第1條、第2條第
      1項、第2項分別定有明定，是違反道路交通管理事件統一
      裁罰基準及處理細則即係基於法律之授權所訂定，而該處
      理違反道路交通管理事件之統一裁罰基準（即「違反道路
      交通管理事件統一裁罰基準表」）已考量「違反事件」、
      「法條依據」、「法定罰鍰額度或其他處罰」、「違規車
      種類別或違規情節」、「期限內繳納或到案聽候裁決者」
      、「逾越應到案期限30日內，繳納罰鍰或到案聽候裁決者
      」、「逾越應到案期限30日以上60日以內，繳納罰鍰或到
      案聽候裁決者」、「逾越應到案期限60日以上，繳納罰鍰
      或逕行裁決處罰者」等因素，作為裁量之標準，並未違反
      授權之目的及裁量權之本質，是其不僅直接對外發生效力
      ，且被告亦應受其拘束而適用之。
   2、按所謂「在道路上蛇行」者，本屬危險方式駕駛樣態之一
      ，其與「不依規定變換車道」相較，實具有較高之危險性
      ，而「蛇行」者，依其文義即知係以偏左、偏右而為「之
      」字狀之路線行駛，且其轉換方向間並具連續性。
　 3、本件之舉發經過，業據警員於前揭職務報告載稱：「職警
      員林○興於110年9月19日17-19時許在新北地檢對面擔服守
      望時，發現數台機車往中和方向行駛，帶頭的雙載機車未
      戴安全帽，行經員警旁邊時疑似辱罵不雅字眼，後催油門
      快速離開有競速之虞，經調閱監視器，發現重機車000-00
      00、000-0000自金城路2段、清水路85巷口到金城路2段26
      6號立體停車場前，有任意左右超車行為，顯有影響其他
      道路使用人權益。另該時段為下班時間，金城路為主要道
      路車量大，且二車已快速駛離往中和方向，此時再上車從
      後追趕，以當時車流量，且為機車無法為車陣阻擋，顯無
      法達成攔停目的，且要更高速追車，亦有危害其他用路人
      之虞，故以逕行舉發更為合適，特此敘明。」，此亦有前
      揭警員採證錄影擷取畫面足憑。
   4、復由前揭監視器錄影擷取畫面以觀：
    ⑴畫面顯示時間09/19/2021（下同）17：21：29起，車牌號
      碼000-0000號〈即系爭機車〉普通重型機車行駛於快車道之
      外側車道。
　　⑵於17：21：31起，系爭機車向左變換至快車道之內側車道
      （禁行機車道）。
　　⑶於17：21：33起，系爭機車向右變換至快車道之外側車道
      。
　　⑷於17：21：37起，系爭機車向左變換至快車道之內側車道
        。
　　⑸於17：21：41起，系爭機車向右變換至快車道之外側車道
      。　
　　⑹上開變換車道之過程，系爭機車均未使用方向燈，且並無
      因他車煞車而閃避之情事。　
   5、據上，足見系爭機車經駕駛而在時、空密接下，以偏左、
      偏右而為「之」字狀之路線變換車道而行駛，且其變換方
      向（車道）並具連續性，則依上開說明，系爭機車經駕駛
      而確有在道路上蛇行之違規行為無訛，且並無原告所指因
      他車煞車而閃避之情事，是被告據之乃以原處分裁處系爭
      機車之車主（即原告）前揭處罰內容，觀諸前開規定，依
      法洵屬有據。
（三）原告所稱家中經濟困難一節，並不影響原處分之合法性：
  　　汽車駕駛人有道路交通管理處罰條例第43條第1項第1款之
      行為者，裁決機關依法即應裁處「6,000元以上24,000元
      以下罰鍰」（其數額依違反道路交通管理事件統一裁罰基
      準表之規定），而原告所指該一情事亦顯非屬法定得減輕
      或免除其處罰之事由，又衡諸該規定旨在確保道路交通往
      來之安全，此雖影響人民之財產權，但基於維護交通安全
      之重要公益，立法者已經考量人民財產權與該處分所追求
      之公共利益，尚無違反比例原則，是原告所指情事，並不
      影響原處分合法性。　　　
（四）本件判決基礎已經明確，兩造其餘的攻擊防禦方法及訴訟
      資料經本院斟酌後，核與判決結果不生影響，無一一論述
      之必要，一併說明。
（五）本件第一審裁判費為300元，所以確定第一審訴訟費用額
      為300元，由原告負擔。
六、結論：原處分並無違誤，原告訴請撤銷為無理由，應予駁回
    。
中    華    民    國    111   年    3     月    23    日
                  行政訴訟庭  法  官  陳鴻清
一、上為正本係照原本作成。
二、如不服本判決，應於判決送達後20日內，向本院提出上訴狀
    並表明上訴理由（原判決所違背之法令及其具體內容或依訴
    訟資料可認為原判決有違背法令的具體事實），其未載明上
    訴理由者，應於提出上訴後20日內向本院補提理由書（上訴
    狀及上訴理由書均須按他造人數附繕本，如未按期補提上訴
    理由書，則逕予駁回上訴），並應繳納上訴裁判費新臺幣75
    0元。
                              書記官  李玉秀
中　　華　　民　　國　　111 　年　　3 　　月　　23　　日